臺灣高等法院刑事裁定　　　　　　　100年度聲字第3002號
聲　請　人
即　受刑人　施佑霖
　　　　　　　（現於法務部矯正署臺北監獄臺北分監執行中）
上列聲請人即受刑人因犯重利案件，對於臺灣板橋地方法院檢察
署檢察官之執行指揮命令（100年度執字第10098號）聲明異議，
本院裁定如下：
    主  文
異議駁回。
    理  由
一、聲明異議意旨略以：(一)、伊因重利案件經臺灣高等法院100
    年度上易字第1069號判決確定應執行有期徒刑1年4月，並得
    易科罰金，惟伊於100年9月13日向臺灣板橋地方法院檢察署
    報到執行並依法聲請易科罰金時，執行檢察官卻違法否准伊
    易科罰金之聲請，直接發監執行，該違法不當之執行指揮，
    實已嚴重損害伊之權益及不當剝奪人身自由。(二)、原判決就
    量刑理由，已依刑法第57條規定斟酌後，認仍應給予伊易科
    罰金之機會，伊並無不適於易科罰金之情狀，且刑法第41條
    第1項修正後，已將「因身體、教育、職業、家庭之關係或
    其他正當事由，執行顯有困難者」之條件限制刪除，可知立
    法上是以易科罰金為原則，除例外有難收矯正之效時，才不
    准予易科罰金。伊於本案發生後已痛改前非，且有正當工作
    ，顯見易科罰金已足以產生警惕及嚇止再犯之效果，並無難
    收矯正之效或難以維持法秩序之例外情形。(三)、伊於本案發
    生後，已痛改前非，在宏錸科技公司任職從事合法工作，又
    伊父親已有相當年紀而無工作，且身罹糖尿病、腎囊腫及蛋
    白尿等重大疾病，妹妹為肢體殘障人士，伊家境清寒須負擔
    全家之生計，如伊入監執行，全家生計將陷入困境。懇請鈞
    院予以審酌原確定判決之結果及伊犯後態度、職業情況及家
    庭情況，伊並無刑法第41條所稱不適以易科罰金之例外情形
    。原執行檢察官否准伊易科罰金之聲請，其執行指揮實有違
    法不當，且嚴重損害伊之權益及人身自由，爰依法聲明異議
    ，請求撤銷該不當之執行云云。
二、按受刑人或其法定代理人或配偶以檢察官執行之指揮為不當
    者，得向諭知該裁判之法院聲明異議，刑事訴訟法第484條
    定有明文。又按依刑法第41條第1項及刑事訴訟法第457條等
    規定，得易科罰金之案件，法院判決所諭知者，僅易科罰金
    折算之標準，至應否准許易科罰金，應由執行檢察官依刑法
    第41條第1項但書規定審酌受刑人有無因不執行所宣告之刑
    ，「難收矯正之效或難以維持法秩序」事由而為判斷。而所
    謂「難收矯正之效」及「難以維持法秩序」，乃立法者賦與
    執行檢察官得依具體個案，考量犯罪特性、情節及受刑人個
    人特殊事由，審酌應否准予易科罰金之裁量權。檢察官此項
    裁量權之行使，僅於發生裁量瑕疵之情況時，法院始有介入
    審查之必要。倘檢察官之執行指揮，已就刑法第41條第1項
    但書所指情形妥為考量，則難認其裁量權之行使有何違法或
    不當可言（最高法院77年台非字第158號、100年度台抗字第
    647號裁判意旨參照）。
三、經查：本件聲請人即受刑人施佑霖因重利案件，經本院100
    年度上易字第1069號判決處有期徒刑1年4月，如易科罰金以
    新臺幣1000元折算1日確定在案，此有被告前案紀錄表及上
    開判決書影本在卷可稽。嗣聲請人於100年9月13日向臺灣板
    橋地方法院檢察署聲請易科罰金，執行檢察官衡量其自民國
    97年起即持續以借貸金錢收取重利營利，所收取之利息已逾
    300萬元，甚有單一借貸人利息達50萬元之情，若准予易科
    罰金，其罰金額僅48萬8千元，顯不符比例原則，且與公平
    正義有違，而有難以維持法秩序之情，因而依刑法第41 條
    第1項但書規定，以命令不准其易科罰金等情，業經本院另
    案100年聲字第2995號案件依職權調取該署100年度執字第
    10098號執行卷，核閱卷內之本院100年度上易字第1069號判
    決、臺灣板橋地方法院檢察署100年9月13日訊問筆錄、聲請
    易科罰金案件審核表、該署檢察官100年執字第10098號命令
    及執行指揮書（甲）查明無誤，有本院上開100年聲字第29
    95號刑事裁定一份在卷可稽。是本案執行檢察官己綜合考量
    聲請人即受刑人之犯行、犯案時外在環境、個人特質與社會
    秩序之維護等一切因素，具體說明否准易科罰金之理由，經
    核未有逾越法律授權、專斷等濫用權力之情事，與刑法第41
    條第1項但書之規定無違。至聲明異議意旨以其有合法工作
    ，父親年事已高無工作，且身罹重大疾病，妹妹為肢體殘障
    人士，家境清寒須負擔全家之生計云云，均非不得執行刑罰
    之事由。綜上所述，本件執行檢察官已就個案具體情形，考
    量受刑人為高利貸集團之共犯，為多次重利犯行，被害人眾
    多，受刑人不思以正當途徑謀取財物，竟乘人急迫貸以金錢
    ，收取顯不相當之利息，嚴重危害社會及金融秩序，所犯各
    罪之具體情節等情，認如不發監執行所宣告之刑，難以收矯
    正之效或難以維持法秩序，乃否准受刑人之易科罰金聲請，
    經核檢察官之指揮執行權限行使，並無不當，受刑人之聲明
    異議，為無理由，應予駁回。
據上論斷，應依刑事訴訟法第486條，裁定如主文。
中    華    民    國   100    年    10    月    31    日
                  刑事第四庭審判長法  官  楊貴雄
                                  法  官  邱滋杉
                                  法  官  孫惠琳
以上正本證明與原本無異。
不得抗告。
                                  書記官  潘文賢
中    華    民    國   100    年    10    月    31    日